【裁判字號】    90,上易,214
【裁判日期】    900227
【裁判案由】    詐欺
【裁判全文】
臺灣高等法院高雄分院刑事判決                      九十年度上易字第二一四號
    上  訴  人
    即  被  告  甲○○
右上訴人因詐欺案件，不服臺灣高雄地方法院八十九年度自字第三五六號，中華民國
八十九年十二月二十八日第一審判決，提起上訴，本院判決如左：
    主  文
原判決撤銷。
甲○○意圖為自己不法之所有，以詐術使人將本人之物交付，處有期徒刑貳月，如易
科罰金，以參佰元折算壹日。。
    事  實
一、甲○○與乙○○原係高暉電子有限公司之同事關係，而甲○○竟意圖為自己不法
    之所有，於民國八十七年十二月間某日，向乙○○佯稱設於臺北縣土城市○○路
    四十一巷六弄二十三號五樓之盛鐽電子有限公司有意在高雄設立分公司，而邀乙
    ○○一同創業，並因其本身信用不良無信用卡，故請乙○○以其所有第一商業銀
    行卡號0000000000000000號之信用卡刷卡消費代為支付開辦費
    用，並約定台北總公司之開辦費用撥款後即償還乙○○，乙○○不疑有他而代為
    支付如附表所示之開辦費用，共計新台幣（下同）三萬八千三百九十元。嗣於八
    十八年三月間，因台北總公司之開辦費用遲遲未撥款，甲○○始稱為台北總公司
    所騙，並簽發發票日為八十九年四月十一日、面額二十萬元之本票一紙交予乙○
    ○以為擔保，詎被告屆期竟未清償，並置之不理，乙○○至此始知受騙。
二、案經林俊麟提起自訴。
    理  由
一、訊據上訴人即被告甲○○固坦承有於右揭時間向自訴人稱盛鐽電子有限公司有意
    在高雄設立分公司，而邀自訴人一同創業，並以自訴人之第一商業銀行信用卡刷
    卡支付如附表所示之開辦費用之事實，惟矢口否認有何詐欺之犯行，辯稱：八十
    七年十二月間伊與盛鐽電子有限公司負責人陳永在聯絡，陳永在確實有說要在高
    雄成立分公司的意思，到了八十八年二月間因盛鐽電子有限公司說開辦費過高就
    不開設了，伊當時有向盛鐽電子有限公司申請開辦費，但一直沒有撥款下來，伊
    並沒有避不見面云云。然查，右揭事實，業據自訴人乙○○於原審調查、審理時
    指訴綦詳，並據證人即盛鐽電子有限公司負責人陳永在於原審調查時到庭證稱：
    「因做生意而與被告認識，八十七年十二月間只是初步構想找合夥對象，並沒有
    設立分公司之意思，有跟被告談過如有成立公司，可以相互合作，當時都未談到
    開辦費的事，如有計劃開分公司，一定要評價一個人的經濟狀況，如有也是合夥
    關係。」等語（見本院八十九年十月二十日訊問筆錄），且經原審依職權函詢盛
    鐽電子有限公司有關設立分公司事宜乙節，盛鐽電子有限公司於八十九年九月十
    三日函覆稱：「盛鐽電子有限公司與當事人甲○○君並無任何委任或雇用關係，
    無與甲○○君洽談八十七年十二月間在高雄設立分公司從事停車場工程事宜。」
    ，有該公司回函一紙在卷可憑，顯見被告前開所辯盛鐽電子有限公司確實要在高
    雄成立分公司云云，要屬事後卸飾之詞，委不足採。此外，復有被告簽發之本票
    一紙、第一商業銀行總行八十九年九月二十五日（八九）一總金卡字第○九五一
    六號函附之信用卡刷卡交易紀錄帳單一份附卷可稽。本件事證明確，被告犯行洵
    堪認定。
二、核被告甲○○所為，係犯刑法第三百三十九條第一項之詐欺取財罪。
三、原審予以被告論罪科刑，固非無見；惟查，被告行為後，刑法第四十一條已於中
    華民國九十年一月十日修正公布，同年月十二日生效，該條第一項規定：「犯最
    重本刑為五年以下有期徒刑之刑之罪，而受六個月以下有期徒刑或拘役之宣告，
    因身體、教育、職業、家庭之關係或其他正當事由，執行顯有困難者，得以一元
    以上三元以下折算一日，易科罰金。但確因不執行所宣告之刑，難收矯正之效，
    或難以維持法秩序者，不在此限。」；被告甲○○所犯詐欺罪，係五年以下有期
    徒刑之罪，且科處六個月以下有期徒刑，被告犯罪時間雖在上開條文修正生效前
    ，然依刑法第二條第一項前段規定，行為後法律有變更者，適用裁判時之法律，
    原審未及適用新修正之刑法第四十一條第一項規定，諭知如易科罰金之標準，尚
    有未洽。被告上訴意旨，否認犯罪，指摘原判決不當，雖無理由，惟原判決既有
    可議，要屬無可維持，自應由本院將原判決予以撤銷改判。爰審酌被告前未有前
    科紀錄，有原審法院被告院內索引卡紀錄表及臺灣高等法院被告全國前案紀錄表
    各一份在卷可參，素行尚稱良好，惟其以詐騙之方式，詐取自訴人之錢財，使自
    訴人蒙受損失，且犯後否認犯行，未見悔意，迄今未與自訴人達成和解，及自訴
    人所受損害程度等一切情狀，量處如主文所示之刑，併諭知易科罰金之折算標準
    。
據上論斷，應依刑事訴訟法第三百六十九條第一項前段、第三百六十四條、第二百九
十九條第一項前段，刑法第三百三十九條第一項、修正後刑法第四十一條，罰金罰鍰
提高標準條例第一條前段、第二條，判決如主文。
中    華    民    國      九十      年       二       月      二十七    日
                              臺灣高等法院高雄分院刑事第八庭
                                  審判長法官  郭雅美
                                        法官  張盛喜
                                        法官  莊飛宗
右正本證明與原本無異。
不得上訴。
                                      書記官  張宗芳
中    華    民    國      九十      年       三       月      五        日
附表：
┌───────────┬────────┬───────┐
│   消  費  日  期     │ 消 費 地 點    │金額（新台幣）│
├───────────┼────────┼───────┤
│八十七年十二月三十一日│ 太陽花美容坊   │五千六百元    │
├───────────┼────────┼───────┤
│八十八年一月四日      │ 鑽石名店       │一萬零八百元  │
├───────────┼────────┼───────┤
│八十八年一月六日      │ 鑽石名店       │七千七百元    │
├───────────┼────────┼───────┤
│八十八年一月十六日    │ 米堤汽車旅館   │一千六百元    │
├───────────┼────────┼───────┤
│八十八年二月二日      │ 金蒂大舞廳     │四千八百元    │
├───────────┼────────┼───────┤
│八十八年二月三日      │ 金蒂大舞廳     │一千一百元    │
├───────────┼────────┼───────┤
│八十八年二月三日      │ 金蒂大舞廳     │五千三百五十元│
├───────────┼────────┼───────┤
│八十八年二月六日      │ 星辰旅社       │一千四百四十元│
├───────────┴────────┴───────┤
│金額共計三萬八千三百九十元                              │
└────────────────────────────┘
附錄本案判決論罪科刑法條全文：
刑法第三百三十九條第一項
意圖為自己或第三人不法之所有，以詐術使人將本人或第三人之物交付者，處五年以
下有期徒刑、拘役或科或併科一千元以下罰金。
                                                                        Ｋ


司法院資訊處製作；財團法人民間司法改革基金會備份。
